【裁判字號】    99,簡抗,20
【裁判日期】    991006
【裁判案由】    返還租賃物等
【裁判全文】
臺灣臺北地方法院民事裁定              99年度簡抗字第20號
抗  告  人  華旭圖文科技股份有限公司
法定代理人  甲○○
相  對  人  圓環流水席有限公司
法定代理人  乙○○
上列抗告人因與相對人圓環流水席有限公司間返還租賃物等事件
，抗告人對於民國99年6月7日本院臺北簡易庭所為之裁定提起抗
告，本院裁定如下：
    主  文
原裁定廢棄。
本件訴訟標的價額核定為新台幣壹仟零捌拾捌萬仟肆佰柒拾
元，抗告人應繳納裁判費新臺幣壹拾萬柒仟捌佰拾貳元。
抗告費用新台幣壹仟元由相對人負擔。
    事 實 及 理 由
一、抗告意旨略以：抗告人與相對人間返還租賃物等事件，抗告
    人起訴聲明第一項請求：相對人應將門牌號碼為臺北市○○
    ○路284之1號建物如附圖黃色標示處所示部分（下稱系爭建
    物）騰空遷讓返還原告（實際位置、面積待測量後更正之）
    。而依抗告人與臺北市市場管理處簽訂之建成圓環經營管理
    行政契約書約定，抗告人僅係取得系爭建物之經營管理權，
    嗣後再將系爭建物委由相對人經營，使用期限自民國96年4
    月1日起至105年3月31日止，共計9年。抗告人並非系爭建物
    所有權人，對於相對人行使租賃物返還請求權，非以回復系
    爭建物永久占有為標的，僅係回復依契約享有的經營管理權
    ，是本案核定聲明第一項訴訟標的之價額應以抗告人所得受
    之經營管理權利益為準。原裁定以系爭建物及其坐落基地之
    價值，核定本案聲明第一項訴訟標的價額為新台幣（下同）
    6,300萬元，並據以計算出抗告人應補繳之裁判費用，顯有
    違誤，應予廢棄等語。
二、核定訴訟標的之價額，以起訴時之交易價額為準；無交易價
    額者，以原告就訴訟標的所有之利益為準，民事訴訟法第77
    條之1第2項定有明文，而就財產權訴訟而言，訴訟標的價額
    ，應以原告如獲勝訴判決所得受之客觀上利益定之。
三、經查，所有人於法令限制之範圍內，得自由使用、收益、處
    分其所有物，並排除他人之干涉，故所有人於租約終止後請
    求返還所有物之訴訟，其訴訟標的之價額應以所有物於起訴
    時之交易價額為準，始符合所有人所得受之客觀上利益。惟
    本案聲明第一項租約終止後返還系爭建物之訴訟，系爭建物
    所有權屬臺北市政府，並由臺北市市場管理處列冊管理，抗
    告人（即原告）僅係與臺北市市場管理處簽訂建成圓環經營
    管理行政契約書而取得系爭建物經營管理權之人，該契約書
    存續期間亦僅至105年3月31日為止，抗告人於使用期滿後即
    應將系爭建物返還臺北市市場管理處，不得再基於其原有之
    經營管理權而行使私法上之權利，是本案訴之聲明第一項應
    以抗告人於99年6月2日起訴時，依建成圓環經營管理行政契
    約書尚得享有之經營管理權利益為準，較符合訴訟標的價額
    以抗告人所有之客觀利益為準之旨趣。原審認抗告人第一項
    訴之聲明應以系爭建物及其坐落基地之價值，核定訴訟標的
    價額，尚有未合。從而，本案聲明第一項訴訟標的價額，應
    以系爭建物年使用費111萬1,111元（計算式：抗告人自96年
    4月1日起至105年3月31日止之9年總使用費為1,000萬元，依
    此換算每年使用費為1,000萬元9年＝111萬1,111元）乘以
    抗告人於起訴時即99年6月2日起至抗告人享有之經營管理權
    期滿之日即105年3月31日止，共計5年又304日，據以計算出
    價額為648萬973元【計算式：111萬1,111元（5＋304/365
    ）＝648萬973元】。所以本案訴訟標的之總價額應核定為1,
    088萬3,473元（計算式：本案聲明第一項訴訟標的價額648
    萬973元＋本案聲明第二項訴訟標的價額440萬2,500元＝1,
    088萬3,473元），並據以計算出應徵第一審裁判費用10萬7,
    832元。原審核定訴訟標的價額及命抗告人繳納之費用，與
    上開規定有違，自屬有誤，抗告意旨請求廢棄原裁定，為有
    理由，爰由本院將原裁定廢棄，並自為裁定如主文第二項所
    示。
四、據上論結，本件抗告為有理由，依民事訴訟法第436條之1第
    3項、第492條、第95條、第78條，裁定如主文。
中    華    民    國    99    年    10    月    6    日
                民事第一庭審判長法  官  朱漢寶
                                法  官  熊志強
                                法  官  楊晉佳
以上正本係照原本作成。
本件不得再抗告。
中    華    民    國    99    年    10    月     6    日
                                書記官  蘇炫綺

司法院資訊處製作；財團法人民間司法改革基金會備份。
